【裁判字號】    98,簡上,515
【裁判日期】    980924
【裁判案由】    詐欺
【裁判全文】
臺灣桃園地方法院刑事判決             98年度簡上字第515號
上  訴  人
即  被  告  甲○○原名林志雄.
上列上訴人因詐欺案件，不服本院刑事庭於民國98年4 月30日所
為97年度桃交簡字第4631號第一審刑事簡易判決（聲請簡易判決
處刑案號：臺灣桃園地方法院檢察署97年度偵字第22299 號），
提起上訴，本院管轄之第二審合議庭判決如下：
    主  文
原判決撤銷。
甲○○幫助意圖為自己不法之所有，以詐術使人將本人之物交付
，處有期徒刑貳月，如易科罰金，以新台幣壹仟元折算壹日。
    事  實
一、甲○○明知不法犯罪集團，經常要求被害人將被騙之款項匯
    入其所使用之人頭帳戶，以掩飾其詐欺取財之犯罪所得，並
    藉此逃避檢警人員之追緝，且預見向其取得存摺、提款卡及
    密碼等帳戶資料之人，會以其帳戶作為此類詐財取財之不法
    所用，竟仍基於幫助詐欺取財之不確定故意，容任他人使用
    其帳戶，以遂行詐騙他人財物之犯行，而於96年10月11日前
    之某不詳時地，將其前於95年3 月29日所申請之聯邦商業銀
    行北桃園分行帳號第000000000000號帳戶之存摺、提款卡及
    密碼交付並告知一真實姓名年籍不詳之人，容任他人作為詐
    欺取財之工具。嗣該真實姓名年籍不詳之人取得前開存摺、
    提款卡及密碼後，即與其所屬之犯罪集團成員共同意圖為自
    己不法之所有，於96年10月11日，以電話向乙○○詐稱因購
    物付款流程發生錯誤，需至指定之自動櫃員機前更正云云，
    致使乙○○陷於錯誤，於96年10月11日晚間11時26分、11時
    46分分別匯款新臺幣（下同）2萬9989元、6388 元至甲○○
    上開聯邦商業銀行北桃園分行帳戶，並旋遭詐欺集團成員所
    提領。嗣經乙○○報警，而悉上情。
二、案經桃園縣政府警察局桃園分局報請臺灣桃園地方法院檢察
    署檢察官偵查起訴。
    理  由
一、證據能力之判斷：
  (一)按被告以外之人於審判外之陳述雖不符刑事訴訟法第159 條
    之1 至之4 規定，而經當事人於審判程序同意作為證據，法
    院審酌該言詞陳述或書面陳述作成時之情況，認為適當者，
    亦得為證據；當事人、代理人或辯護人於法院調查證據時，
    知有刑事訴訟法第159 條第1 項不得為證據之情形，而未於
    言詞辯論終結前聲明異議者，視為有前項之同意，同法第15
    9 條之5 定有明文。又該條立法意旨在於傳聞證據未經當事
    人之反對詰問予以核實，原則上先予排除，惟若當事人已放
    棄反對詰問權，於審判程序中表明同意該等傳聞證據可作為
    證據；或於言詞辯論終結前未聲明異議，基於尊重當事人對
    傳聞證據之處分權，及證據資料愈豐富，愈有助於真實發見
    之理念，且強化言詞辯論主義，使訴訟程序得以順暢進行，
    上開傳聞證據亦均具有證據能力。準此，被告甲○○對檢察
    官所提證人即被害人乙○○於警詢時之陳述無意見（詳97年
    度偵字第22299 號偵查卷第17頁至第18頁），復本院認其作
    成之情形並無不當情形，經審酌後認為適當，故該證人前開
    審判外之陳述得為證據，合先敘明。
  (二)另被告前向聯邦商業銀行北桃園分行申設之存款帳戶（戶名
    ：林志雄，帳號：000000000000號）開戶資料暨存款往來明
    細、被害人乙○○轉匯之中華郵政公司自動櫃員機儲戶交易
    明細表等物（見97年度偵字第22299 號偵查卷第10頁至第16
    頁、第19頁），均與本案事實具有自然關聯性，復屬書證性
    質，且查無事證足認有違背法定程式或經偽造、變造所取得
    之情事，況檢察官及被告對此部分之證據能力亦不爭執，是
    堪認均有證據能力，附此敘明。
二、認定事實所憑之證據及理由：
    訊據被告甲○○矢口否認上揭犯行，辯稱伊所申請之聯邦商
    業銀行北桃園分行帳號第000000000000號帳戶之存摺、提款
    卡於96年10月1 日領款後不慎遺失，因怕遺忘帳戶密碼，故
    將密碼抄寫於提款卡封套上云云。惟查：
  (一)聯邦商業銀行北桃園分行帳號第000000000000號帳戶，係被
    告甲○○於95年3 月29日自行申辦等情，經被告自承在卷，
    且有該帳戶之開戶資料附卷可稽，堪以採信。而證人即被害
    人乙○○因詐欺集團成員施用詐術致陷於錯誤，而匯款至被
    告甲○○所有上揭帳戶等情，業據證人乙○○於警詢指述綦
    詳，復有中華郵政公司自動櫃員機儲戶交易明細表2 張、被
    告甲○○所有上揭帳戶之開戶基本資料、交易明細資料在卷
    可參，足證被告所有上揭帳戶確已遭詐欺集團用以作為詐騙
    證人所得之帳戶甚明。
  (二)觀諸被告甲○○所有上揭帳戶歷史交易明細資料，該帳戶自
    96年10月1 日被告提領後，帳戶餘額僅剩19元，其後即無任
    何薪資匯入或提領紀錄，復於96年10月11日，被害人陸續匯
    款至該帳戶，且旋即全數提出，此有歷史交易明細清單在卷
    可稽。可悉被告甲○○自96年10月1 日起即未使用前開帳戶
    ，並將帳戶內之金額幾乎提領一空，且被告亦自承均以提款
    卡提領款項，從而，何以其將未經常使用之帳戶之存摺、提
    款卡及密碼攜出，而於不詳時地遺失，顯與常情有違。且被
    告甲○○自承當初剛領到銀行發的密碼後，有至提款機變更
    密碼，竟辯稱沒有使用特別記得之數字，致因怕遺忘帳戶密
    碼，而將密碼抄寫於提款卡封套上云云，被告甲○○上開辯
    解，顯有可疑。
  (三)再自詐欺集團之角度審酌，詐欺集團如以他人帳戶供作款項
    出入之帳戶，衡情應會先取得帳戶所有人之同意始使用，否
    則一旦帳戶所有人辦理掛失，被害人匯入之款項即遭凍結無
    法提領，帳戶所有人反可輕易辦理補發存摺、變更印鑑、密
    碼，將款項提領一空，詐欺集團無冒此風險之理；本件果如
    被告甲○○所辯，其帳戶存摺、提款卡及密碼係遺失，詐欺
    集團根本無從知悉被告何時會辦理掛失，則被害人匯入之款
    項是否可順利提領將處於不確定之狀態；換言之，從事此等
    財產犯罪之不法集團，若非確定該帳戶所有人不會去報警或
    掛失止付，以確定其等能自由使用該帳戶提款、轉帳，則其
    等應不至於以該帳戶從事於財產犯罪。衡以本件被害人乙○
    ○受騙而匯款至被告上揭帳戶後，該2萬9989元、6388 元匯
    款隨即於當日遭人領取，更足見該詐欺集團於向被害人詐騙
    時，確有把握該帳戶不會被帳戶所有人掛失止付，而此等確
    信，在該帳戶係竊得或拾得之情形，實無發生之可能。故被
    告辯稱其帳戶資料遺失云云，顯有重大悖於常情之處，殊不
    足採。
  (四)綜上，本件足認被告確有將上開帳戶之存摺、提款卡及密碼
    提供予詐欺集團使用事證明確，被告犯行堪予認定，應依法
    論科。
三、論罪科刑之依據：
    按幫助犯之成立，主觀上行為人須有幫助故意，客觀上須有
    幫助行為，意即需對於犯罪與正犯有共同之認識，而以幫助
    之意思，對於正犯資以助力，而未參與實施犯罪之行為者而
    言（參照最高法院75年度臺上字第1509號、88年度臺上字第
    1270號判決意旨）。被告將其所有銀行帳戶之提款卡與存摺
    出賣予詐騙集團成員作為詐騙財物之用，被告顯係基於幫助
    他人詐欺財物之犯意，且所為提供銀行帳戶予他人之行為，
    亦屬刑法詐欺罪構成要件以外之行為，其既以幫助他人詐欺
    之意思而參與犯罪構成要件以外之行為，核其所為係犯刑法
    第30條第1 項前段、刑法第339 第1 項之幫助詐欺罪，並應
    依刑法第30條第2 項之規定減輕其刑。原審審酌被告提供帳
    戶予他人使用，助長詐欺取財集團之猖獗，並使犯罪之追查
    趨於複雜，對社會及金融秩序影響甚鉅，及犯後否認犯行，
    態度不佳等一切情狀，於法定刑5 年以下有期徒刑、拘役或
    科罰金之範圍內，量處被告有期徒刑4 月，並諭知易科罰金
    之折算標準，且未宣告緩刑，尚符憲法比例原則及平等原則
    之要求，原審刑罰裁量權之行使並無違法不當之處。從而，
    被告於準備程序表示，遺失存摺、提款卡，密碼寫在提款卡
    封套，否認犯罪云云為由，提起上訴，為無理由，應予駁回
    。惟查被告業已於審判期日與告訴人乙○○和解，願賠償3
    萬6 千元，並當庭交付1 萬8 千元，餘1 萬8 千元，約定另
    匯款予告訴人乙○○，有本院98年9 月3 日審判筆錄可稽，
    原審未及審酌，容有未洽。被告執前詞提起上訴，雖無可採
    ，然原審判決既有上開可議之處，仍應由本院予以撤銷改判
    之。爰審酌被告提供帳戶予他人使用，所為已影響社會正常
    交易安全，且增加被害人尋求救濟之困難，危害社會情節甚
    鉅，其犯罪之動機、目的、手段均不足取，惟業已與告訴人
    乙○○和解，願賠償乙○○3 萬6 千元等一切情狀，檢察官
    亦同意從輕量刑，而量處如主文所示之刑，併諭知易科罰金
    之折算標準。
據上論斷，應依刑事訴訟法第455 條之1 第1 項、第3 項、第36
9 條第1 項前段、第364 條、第299 條第1 項前段，刑法第30條
、第339 條第1 項、第47條第1 項、第41條第1 項前段，刑法施
行法第1 條之1 第1 項、第2 項前段，判決如主文。
本案經檢察官洪敏超到庭執行職務
中    華    民    國    98    年    9     月    24    日
                  刑事第六庭  審判長法  官  錢建榮
                                    法  官  呂美玲
                                    法  官  宣玉華
以上正本證明與原本無異。
不得上訴。
                                    書記官  陳育萱
中    華    民    國    98    年    10    月    2     日
附錄本案論罪科刑依據之法條：
中華民國刑法第339條
（普通詐欺罪）
意圖為自己或第三人不法之所有，以詐術使人將本人或第三人之
物交付者，處5 年以下有期徒刑、拘役或科或併科1 千元以下罰
金。
以前項方法得財產上不法之利益或使第三人得之者，亦同。
前二項之未遂犯罰之。


司法院資訊處製作；財團法人民間司法改革基金會備份。
